最高法院刑事判決　　　　　　　　　　　　　　　九十一年度台上字第四六二二號
　　上　訴　人　甲○○
右上訴人因自訴人張好自訴誣告案件，不服臺灣高等法院臺中分院中華民國八十九年
六月二十一日第二審更審判決（八十九年度上更(一)字第九九號，自訴案號：臺灣臺中
地方法院八十六年度自字第三六二號），提起上訴，本院判決如左：
    主  文
原判決撤銷，發回台灣高等法院臺中分院。
    理  由
本件原判決認定上訴人甲○○明知其所有臺中市○○路○段四十七號五樓之六房屋，
長期無人居住，年久失修，水、電、瓦斯皆遭停止供應，而上訴人復住居於臺北，不
便且無暇處理，乃於民國八十四年六月二十七日，口頭以每月租金新台幣（下同）一
萬元之代價將上開房屋出租予自訴人張好，雙方並言明由自訴人代為整修及辦理復錶
之一切手續，所需費用則由租金扣抵。自訴人於八十四年七月中旬僱工整修完竣，同
時完成復錶手續後，搬進該房屋居住，並自八十四年七月起按月繳交大樓管理費、水
電費，嗣上訴人因故反悔，竟意圖使張好受刑事處分，於八十四年十月二十八日，明
知不實，仍至臺灣臺中地方法院檢察署，向檢察官申告稱：自訴人於八十四年六、七
月間某日，假借租屋名義，竊佔其所有之上開房屋，並將屋內家具、沙發、電視、洗
衣機等物搬離，因認自訴人涉有竊佔罪嫌，而向該管公務員誣告自訴人，惟該案嗣經
檢察官處分不起訴，經上訴人聲請再議，亦經臺灣高等法院臺中分院檢察署以八十五
年度議平字第五一二號駁回再議聲請等情。因將第一審判決撤銷，改判仍論處上訴人
意圖他人受刑事處分，向該管公務員誣告罪刑（處有期徒刑四月，緩刑三年），固非
無見。
惟查：（一）有罪之判決書，對被告有利之證據不採納者，應說明其理由，為刑事訴
訟法第三百十條第二款所明定。故有罪判決書對於被告有利之證據，如不加採納，必
須說明其不予採納之理由，否則即難謂無判決不備理由之違誤。上訴人於第一審及原
審一再主張：伊已委託房屋仲介代售上開房屋，為日後順利出售，絕不可能以口頭約
定之方式，將該房屋不定期的出租予自訴人，況且其先前出租該房屋予他人，當時與
承租人有簽訂房屋租賃契約並收取押租金，此次不可能違背慣例僅簽寫一紙會算單即
草草了事的出租該房屋予自訴人，並提出與案外人莫雪珍簽訂之租賃契約影本乙份為
證（見第一審卷第二四頁背面、第十五頁至第十七頁、原審卷第六八頁）。自訴人復
供認：「因他承（似為『曾』之誤）委託仲介賣該屋沒鎖，我會同鄰居進入」（見上
訴卷第四六頁）。則上訴人將同一建築物出租予自訴人時，何以未依往例要求簽訂租
約或收取押租金？又其既委託房屋仲介商代售該房屋，何以未考慮以口頭訂定不定期
租賃契約後，可能會造成售賣後無法交屋之違約？原判決就上開有利於上訴人之證據
資料，俱未採納，未說明不予採納之理由，自屬理由不備。（二）審理事實之法院
，本乎發見實質的真實之本旨，對於案內一切與認定事實、適用法律有關或對被告利
益有重大關係之證據，除認為不必要者外，均應詳為調查，然後基於調查所得之心證
，以為判斷之基礎。故證據雖已調查，若尚有其他必要部分並未調查，即與證據未經
調查無異，如遽行判決，仍難謂無刑事訴訟法第三百七十九條第十款規定所稱應於審
判期日調查之證據，而未予調查之違法。依卷附臺灣中區郵政管理局函送之劃撥儲金
第00000000號蕭慕何帳戶對帳單影本所載，該帳戶雖於八十四年十月二十六
日、八十五年四月十七日、八十五年十二月十九日及八十六年三月十三日分別匯入五
千元，惟核對該對帳單影本支出欄，該匯入之款項似均用於支付一些小額費用（見上
訴卷第六二頁）。則上訴人主張：自訴人匯款至上開蕭慕何郵政劃撥儲金帳戶旨在支
付自己使用該房屋之水電費，與支付租金無關等語，是否與事實相符？又上訴人供稱
：其養父蕭慕何已經過世，如若屬實，上訴人於蕭慕何死亡後，自不得以其名義提領
郵局存款。而臺灣中區郵政管理局八十七年一月十七日00000000｜００二號
函復載明：「依郵政劃撥儲金處理須知規定，開戶人填具劃撥儲金提款單，加蓋印鑑
後即可逕自提領」（見上訴卷第八十頁）。則上訴人既無從提領蕭慕何上開郵政劃撥
儲金帳戶內之存款，若上訴人確曾出租上開房屋予自訴人，其何以囑自訴人將租金劃
撥入其不能提領之帳戶內？如不能使用租賃收益，其將房屋出租予自訴人所為何來？
原判決對上開事實，俱未予審認、調查，即以自訴人曾斷斷續續匯付租金至蕭慕何之
郵政劃撥儲金帳戶內，為不利於上訴人之認定，顯有未盡調查能事之違法。（三）證
據之證明力，固屬法院自由判斷之職權，惟證據本身如有瑕疵，則在此瑕疵未能究明
以前，遽採為有罪判決之根據，即難謂為適法。原判決係依憑證人林玫秀於臺灣臺中
地方法院檢察署八十四年度偵字第一八０八七號偵查案內證稱：「十月二十五日（指
八十四年）光復節時，蕭某（即上訴人）有到五樓之六，他們二人（指上訴人及自訴
人）也有到我家看我家格局，而且蕭某說張好把他的房屋整理的很好，有點認不出來
，有感謝之意，我有看到他們拿收據之東西會算，後甲○○在紙上簽寫」（見上訴卷
第四六頁背面、第四七頁），為不利於上訴人之認定，惟依自訴人提出之整修房屋會
算單記載，自訴人為整修該房屋，計支出浴室修理三千八百元、沙窗修理七千五百元
、清潔打掃三千元及其他三萬零二百四十元（見同上卷第四三頁背面），則該項其他
支出究係用於何處？如上訴人確曾與自訴人會算，何以會算單上無該三萬零二百四十
元支出明細之記載？在支出不明之情況下，上訴人何以會同意以該筆款項抵付長達三
個多月之租金？又支出區區一萬餘元之浴室、沙窗修理費及三千元之清潔打掃費，對
該房屋內裝能有多大改變？豈會令原屋主幾乎認不出該房屋係其原有者？原判決在上
開疑點尚未究明之前，即遽採納林玫秀之證述，為判決上訴人有罪之證據資料，其採
證自難謂為適法。以上，或係上訴意旨所指摘，或為本院得依職權調查之事項，應認
原判決仍有撤銷發回更審之原因。
據上論結，應依刑事訴訟法第三百九十七條、第四百零一條，判決如主文。
中      華      民      國    九十一    年      八      月     十六     日
                              最高法院刑事第一庭
                                  審判長法官  施  文  仁
                                        法官  林  永  茂
                                        法官  蕭  仰  歸
                                        法官  洪  文  章
                                        法官  花  滿  堂
      右正本證明與原本無異
                                              書  記  官
中      華      民      國    九十一    年      八      月    二十二    日
